臺灣板橋地方法院民事判決　九十一年度訴字第一七號
　　原　　　告　聯邦商業銀行股份有限公司
　　法定代理人　丁○○
　　訴訟代理人　丙○○
　　被　　　告　甲○○
　　　　　　　　乙○○
右當事人間請求返還消費借貸款事件，本院判決如左：
    主      文
被告應連帶給付原告新台幣佰肆拾萬柒仟玖佰陸拾玖元及如附表一所示之利息、違
約金。
原告其餘之訴駁回。
訴訟費用由被告連帶負擔百分之九十五，餘由原告負擔。
本判決第一項於原告以新台幣壹佰壹拾萬陸仟元為被告供擔保後，得假執行。
原告其餘假執行之聲請駁回。
    事      實
甲、原告方面：
一、聲明：被告應連帶給付原告新台幣（下同）三百四十一萬九千七百六十六元及如
    附表二所示之利息、違約金，並陳明願供擔保請准宣告假執行。
二、陳述：
  (一)被告甲○○前於民國八十三年十二月二日邀同另一被告乙○○為連帶保證人，分
    別向原告借款二百零三萬元及二百零五萬元，共計四百零八萬元，二筆借款均約
    定借款期間自八十三年十二月二日起至九十年十二月二日止，利息依原告基本放
    款利率百分之八點二三加碼年息百分之一點四二（目前為年息百分之九點六五）
    按月計付，且自八十四年一月二日起以每個月為一期按月攤還本息，又約定未按
    期繳納本息時，即喪失期限利益，且除仍按上開利率計息外，其逾期在六個月以
    內者，另按上開利率百分之十，逾期超過六個月部分，則按上開利率百分之二十
    計付違約金。詎料自九十年七月二日起，被告甲○○即未依約繳付本息，依約已
    喪失期限利益，經原告催討後，被告甲○○雖償還部分本息，惟仍積欠本金三百
    四十一萬九千七百六十六元如附表二所示之利息、違約金尚未清償，爰本於消費
    借貸及連帶保證之法律關係，訴請被告連帶給付如聲明所示之金額。
  (二)原告並無義務先處分擔保品後再向被告請求清償欠款，原告雖亦就本件借款之擔
    保品聲請拍賣，惟目前尚未受償，並不影響本件之請求。
三、證據：提出借據影本二紙、授信明細查詢單二份為證。
乙、被告方面：
一、聲明：被告二人均稱：請求駁回原告之訴及假執行之聲請。
二、陳述：被告二人之陳述均略以：
    被告甲○○雖確實邀同被告乙○○擔任連帶保證人向原告借款，惟被告甲○○自
    八十三年借款至今，因借款之基本放款利率已有多次調降，且被告甲○○仍有陸
    續繳款，則被告甲○○究竟償還原告多少本金？現利率為何？尚欠款若干？均有
    待原告提出詳細之清償明細，以供審酌。況本件借款之擔保品即門牌號碼台北縣
    土城市○○路九十巷一號十二樓及同路九十二號十二樓併均連同坐落之土地應有
    部分，業經鈞院執行處公告於九十一年四月九日上午十時進行第三次拍賣，基於
    兩造協議同意先行拍賣抵押物及物保優先於人保之原則，原告提起本件訴訟實無
    理由。
三、證據：被告甲○○之存摺影本一件、土地及建物登記簿謄本二份及本院九十年度
    民執星字第六九五五號拍賣公告影本一件為證。
丙、本院依職權調取本院九十年度執字第六九五五號強制執行卷宗。
    理      由
一、原告起訴主張被告甲○○於八十三年十二月二日邀同另一被告乙○○為連帶保證
    人，分別向原告借款二百零三萬元及二百零五萬元，共計四百零八萬元，二筆借
    款均約定借款期間自八十三年十二月二日起至九十年十二月二日止，利息依原告
    基本放款利率百分之八點二三加碼年息百分之一點四二按月計付，且自八十四年
    一月二日起以每個月為一期按月攤還本息，又約定未按期繳納本息時，即喪失期
    限利益，且除仍按上開利率計息外，其逾期在六個月以內者，另按上開利率百分
    之十，逾期超過六個月部分，則按上開利率百分之二十計付違約金之事實，業據
    原告提出與其陳述相符之借據影本二紙為證，且被告亦不否認確有借款及擔任連
    帶保證人之情，是原告此部份之主張，堪信為真實。
二、原告另主張上開二筆借款之利率為年息百分之九點六五，被告自九十年七月二日
    起即未依約繳納本息，經原告催討後雖償還部分本息，惟仍積欠本金三百四十一
    萬九千七百六十六元及如附表二所示之本金、利息暨違約金尚未清償之事實，則
    為被告所否認，並以自八十三年借款至今，借款之基本利率已多次調降，且被告
    甲○○仍有陸續繳款，究竟尚積欠多少本金、目前適用利率若干，均有待原告提
    出清償明細以供審酌，況本件借款之擔保品即門牌號碼台北縣土城市○○路九十
    巷一號十二樓及同路九十二號十二樓併均連同坐落之土地應有部分，業經本院執
    行處公告於九十一年四月九日上午十時進行第三次拍賣，基於兩造協議同意先行
    拍賣抵押物及物保優先於人保之原則，原告提起本件訴訟實無理由等語，資為抗
    辯。經查：
  (一)原告主張被告尚積欠本金三百四十一萬九千七百六十六元及如附表二所示之利息
    、違約金未清償之事實，就其中本金三百四十萬七千九百六十九元及如附表一所
    示之利息、違約金部分，業據原告提出查詢日期為九十一年四月九日即言詞辯論
    終結時之授信明細查詢單一紙為證，而被告對此並未能提出任何證據，以證明該
    部分之本息業經清償，自應認原告之主張為有理由；至於超出前述金額部分，因
    原告並不爭執該部分之借款於言詞辯論終結時已獲清償，則原告此部分之主張，
    即屬無據，應予駁回。
  (二)關於原告主張本件二筆借款目前適用之利率皆為年息百分之九點六五部分，業據
    原告提出借據影本二紙為證，觀諸其上第四條「利息及違約金」前段均作：「利
    息依貴行（即原告）基本放款利率百分之八點二三加碼年息百分之一點四二計算
    （目前年息百分之九點六五）按期付息，上開借款利率，同意隨貴行基本放款利
    率變動而調整；如蒙貴行同意暫按較低利率優惠計息時，貴行並得隨時視情況減
    少或中止優惠，恢復按上開利率計息。．．．」之約定，可見本件二筆借款所適
    用之利率確係年息百分之九點六五無訛，且利率是否隨基本放款利率變動而調整
    ，乃原告享有選擇權之事項，況被告雖爭執借款之基本利率多次調降，惟並未提
    出證據以供審酌，是被告此部分之抗辯，即不可採。
  (三)至於被告另抗辯本件借款之擔保品即門牌號碼台北縣土城市○○路九十巷一號十
    二樓及同路九十二號十二樓併均連同坐落之土地應有部分，業經本院執行處公告
    於九十一年四月九日上午十時進行第三次拍賣，基於兩造協議同意先行拍賣抵押
    物及物保優先於人保之原則，原告提起本件訴訟實無理由部分，雖據被告提出土
    地及建物登記簿謄本二份、本院九十年度民執星字第六九五五號拍賣公告影本一
    件及同意書影本一份為證。惟按連帶保證人與主債務人，負同一清償責任，而債
    權人對於主債務人就實行擔保物權受清償，或就該法律關係起訴請求清償，即有
    選擇之權，則債權人對於與主債務人負同一清償責任之連帶保證人，自亦得選擇
    行使，即連帶保證人不得以債權人未就擔保物儘先受償，而為拒絕履行之抗辯，
    被告甲○○既為本件借款之主債務人，被告乙○○則係擔任連帶保證人，揆櫫上
    開說明，其等執稱物保優先於人保云云，即顯有誤會。又查依前開同意書之內容
    所載，原告乃僅同意於本院九十年度民執星字第六九五五號強制執行事件第三次
    拍賣程序前將不再聲請延緩執行，惟此尚不足證明兩造有先就抵押物拍賣受償之
    合意。再查本院前揭九十年度民執星字第六九五五號強制執行事件，雖定於九十
    一年四月九日即本件言詞辯論終結之日進行第三次拍賣，並於當日以二百二十七
    萬九千元之價格拍定，此復經本院依職權調取前開強制執行卷宗核閱無訛，惟強
    制執行程序之執行標的物雖經拍定，然尚有待買受人繳足價款、各債權人陳報債
    權、並經執行法院製作分配表後，原告始有受償之可能，是本件借款之擔保品雖
    經拍定，但在言詞辯論終結之時點原告仍未受分配，即無由發生消滅債權之效力
    ，是被告前開抗辯，亦屬無據。
三、從而，原告本於消費借貸及連帶保證之法律關係，訴請被告連帶給付三百四十萬
    七千九百六十九元及如附表一所示之利息、違約金，為有理由，應予准許。逾此
    數額之請求，則屬無據，應予駁回。
四、原告陳明願供擔保，聲請宣告假執行，就其勝訴部分，經核無不合，爰酌定相當
    擔保金額准許之；至原告敗訴部分，其假執行之聲請已失所附麗，應予駁回。
五、結論：本件原告之訴為一部有理由、一部無理由，依民事訴訟法第七十九條但書
    、第八十五條第二項、第三百九十條第二項，判決如主文。
中　　　華　　　民　　　國　　九十一　　年　　　四　　　月　　二十三　　日
                                  臺灣板橋地方法院民事第二庭
~B審判長法      官  陳忠行
~B      法      官  絲鈺雲
~B      法　　　官　劉元斐
右為正本係照原本作成
如對本判決上訴，須於判決送達後廿日內向本院提出上訴狀
中　　　華　　　民　　　國　　九十一　　年　　　四　　　月　　二十三　　日
~B法院書記官　洪惠玲
~F0
~T40
附表一
┌───┬───────┬──────┬───────────┬──────────────────┐
│編號  │請求本金（新台│借款日      │利                息  │違              約              金  │
│      │幣）          │            ├─────┬─────┼──────┬───────────┤
│      │              │            │起訖日    │週年利率  │起訖日      │計算標準              │
├───┼───────┼──────┼─────┼─────┼──────┼───────────┤
│      │一百六十九萬五│八十三年十二│自九十年十│百分之九點│自九十年十一│逾期在六個月以內者，按│
│一    │千六百十四元  │月二日      │月二日起至│六五      │月三日起至清│上開利率百分之十，其超│
│      │              │            │清償日止  │          │償日止      │過六個月部分按上開利率│
│      │              │            │          │          │            │百分之二十            │
│      │              │            │          │          │            │                      │
├───┼───────┼──────┼─────┼─────┼──────┼───────────┤
│      │一百七十一萬二│八十三年十二│自九十年十│百分之九點│自九十年十一│逾期在六個月以內者，按│
│二    │千三百五十五元│月二日      │月二日起至│六五      │月三日起至清│上開利率百分之十，其超│
│      │              │            │清償日止  │          │償日止      │過六個月部分按上開利率│
│      │              │            │          │          │            │百分之二十            │
│      │              │            │          │          │            │                      │
│      │              │            │          │          │            │                      │
└───┴───────┴──────┴─────┴─────┴──────┴───────────┘
